【裁判字號】    99,抗,17
【裁判日期】    990125
【裁判案由】    聲請具保停止羈押
【裁判全文】
臺灣高等法院臺南分院刑事裁定            99年度抗字第17號
抗  告  人  甲○○
即  被  告
選任辯護人  彭大勇律師
            林士龍律師
上列抗告人因違反毒品危害防制條例案件，聲請具保停止羈押，
不服臺灣臺南地方法院中華民國98年12月25日裁定（98年度聲字
第2436號）提起抗告，本院裁定如下：
    主  文
抗告駁回。
    理  由
一、抗告意旨略以：抗告人就被訴之販賣第一、二級毒品，已自
    白犯行，其所涉上述各罪雖均屬重罪，且犯罪嫌疑重大，但
    仍應審酌是否具有逃亡之虞及有無羈押之必要。原裁定以抗
    告人既所犯重罪，即認常伴有逃亡之高度可能性，實嫌率斷
    ，且屬臆測之詞，況本件是否非予羈押，顯難進行追訴、審
    判或執行，亦待審酌，原裁定並未說明何以不能以命被告具
    保、責付、限制住居等侵害較小之手段代替羈押，以確保追
    訴、審判或執行，遽爾駁回抗告人之聲請，應屬理由不備，
    且難認為符合司法院釋字第665號解釋。為此懇請准予撤銷
    原裁定，發回原裁定法院另為適法之裁定云云。
二、經查抗告人因涉嫌販賣第一、二級毒品及轉讓第一級毒品等
    罪，經原審法院訊問後，認抗告人涉犯毒品危害防制條例第
    4 條第1、2項及第8條第1項（依押票上記載為本條項）之罪
    嫌重大，所犯為最輕本刑五年以上有期徒刑之罪名，且另涉
    犯槍砲彈藥刀械管制條例案件，及已起訴之其他販賣毒品案
    件，有事實足認有逃亡之虞，非予羈押顯難（筆錄所載裁定
    誤載為「然」）進行審理，而裁定羈押。
三、按刑事訴訟法第101條第1項第3款規定，被告經法官訊問後
    ，認為犯罪嫌疑重大，且所犯為死刑、無期徒刑或最輕本刑
    為五年以上有期徒刑之罪者，仍應有相當理由認為其有逃亡
    、湮滅、偽造、變造證據或勾串共犯或證人之虞，法院斟酌
    命該被告具保，責付或限制住居等侵害較小之手段，均不足
    以確保追訴、審判或執行程序之順利進行，此際予以羈押，
    方堪稱係屬維持刑事司法權有效行使之最後必要手段。是被
    告縱然符合上揭第三款之羈押事由，法官仍須就犯罪嫌疑是
    否重大、有無羈押必要、有無不得羈押之情形予以審酌，非
    謂一符合該款規定之羈押事由，即得予以羈押。業經司法院
    釋字第665號解釋釋明在案。上揭所稱「相當理由」，與同
    條項第1款、第2款法文內之「有事實足認有……之虞」（學
    理上解釋為「充分理由」）尚屬有間，其條件當較寬鬆。良
    以重罪常伴有逃亡、滅證之高度可能，係趨吉避凶、脫免刑
    責、不甘受罰之基本人性，倘一般正常之人，依其合理判斷
    ，可認為該犯重罪嫌疑重大之人具有逃亡或滅證之相當或然
    率存在，即已該當「相當理由」之認定標準，不以達到充分
    可信或確定程度為必要。以量化為喻，若依客觀、正常之社
    會通念，認為其人已有超過百分之五十之逃亡、滅證可能性
    者，當可認具有相當理由認為其有逃亡、滅證之虞。此與前
    2款至少須有百分之八十以上，始足認有該情之虞者，自有
    程度之差別（最高法院98年度台抗字第668號裁定參照）。
四、經查件被告已自白46次海洛因、安非他命之販賣事實（見原
    裁定法院98年12月1日準備程序筆錄第2頁），顯有相當證據
    可認抗告人涉嫌多次販賣第一、二級毒品之最輕本刑五年以
    上有期徒刑之重罪，足認被告可能面臨重刑之宣示與執行，
    依前述最高法院判決意旨之說明，已堪認為有為「相當理由
    」足認被告有逃亡之虞。原裁定認為被告「所犯為五年以上
    之重罪，既所犯為重罪，常伴有逃亡之高度可能，乃一般人
    趨吉避凶、脫免刑責、不甘受罰之基本人性，是有相當理由
    足認被告具有逃亡之相當或然率存在」，要屬的論。故原裁
    定法院所為駁回抗告人具保停止羈押之裁定，核無違誤。抗
    告人上開所陳，尚無可採，本件抗告為無理由，應予駁回。
五、據上論結，應依刑事訴訟法第412條，裁定如主文。
中    華    民    國    99    年    1     月    25    日
                  刑事第二庭    審判長法  官  葉居正
                                      法  官  洪碧雀
                                      法  官  陳欽賢
以上正本證明與原本無異。
不得再抗告。
                                      書記官  李良倩
中    華    民    國    99    年    1     月    25    日

司法院資訊處製作；財團法人民間司法改革基金會備份。
